【裁判字號】    97,簡上,65
【裁判日期】    970603
【裁判案由】    詐欺
【裁判全文】
臺灣臺南地方法院刑事判決              97年度簡上字第65號
上  訴  人  甲○○
即  被  告
上列上訴人即被告因詐欺案件，不服本院96年度簡字第4227號中
華民國96年12月31日第一審簡易判決（聲請簡易判決處刑書案號
：96年度偵字第11391、15189號），提起上訴，本院管轄之第二
審合議庭判決如下：
    主  文
上訴駁回。
    事實及理由
一、本案經本院審理結果，認第一審判決對被告甲○○論以刑法
    第30條第1項前段、第2項、第339條第1項之幫助詐欺取財既
    遂罪，量處有期徒刑三月，減為有期徒刑一月又十五日，並
    諭知如易科罰金，以新臺幣一千元折算一日，其認事用法及
    量刑均無不當，應予維持，並引用第一審判決書記載之事實
    、證據及理由（如附件）。另就證據與理由部分補充如下：
    (一)證據補充如下：
      1.中國信託商業銀行股份有限公司97年3月4日中信銀集作
        字第97502855號函。
        內容：被告甲○○於該行所設系爭00000-0000000號帳
              戶金融卡於96年4月3日以該行客服專線掛失。
      2.本院97年4月14日致中國信託商業銀行之電話紀錄。
        內容：前項以電話掛失金融卡時間為96年4月3日上午11
              時10分46秒。
    (二)理由補充如下：
      被告於本院審理時雖辯稱：上開帳戶存摺、印章、金融卡
      等於96年4月初在台南市○○路小東公園遺失，翌日即向
      中國信託商業銀行以電話掛失，該帳戶內沒有錢，遺失前
      好幾個月都沒有使用這個帳戶云云，經對照帳戶交易明細
      表，被告帳戶於95年9月19日餘額僅2元，自95 年9月19日
      起至96年3月無交易紀錄，然至96年3月29日突存入1,000
      元，並於96年3月30日以金融卡領出1,000 元，與被告前
      述所辯「遺失前好幾個月都沒有使用這個帳戶」等語不符
      ，經提示上開帳戶交易明細，被告始改稱：係因銀行通知
      ，始將密碼四碼之金融卡更換為六碼之晶片卡，且因銀行
      稱更換晶片卡須先匯款，始匯款1,000元，並以更換之晶
      片卡提領該匯入之1,000元云云，另稱因將銀行交付之密
      碼單與金融卡放在一起，始一併遺失云云，其前後供述已
      非一致，且與事證未盡相符。況金融機關受理存戶更換金
      融卡時，並不會強制存戶須存入一定之款項，被告迄未因
      遺失金融卡向警察機關報案，故所辯金融卡與密碼一併遺
      失一節，要非可採。
二、按刑法上之幫助犯，係對於犯罪與正犯有共同之認識，而以
    幫助之意思，對於正犯資以助力，而未參與實施犯罪之行為
    者而言，有最高法院75年度臺上字第1509號、88年度臺上字
    第1270號判決意旨可資參照。次按幫助犯僅係對於犯罪構成
    要件以外行為為加工，並無共同犯罪之意思，不適用責任共
    同原則，亦有最高法院89年度台上字第6946號判決要旨可參
    。是如未參與實施犯罪構成要件之行為，而係出於幫助之意
    思提供助力，即屬幫助犯，而非共同正犯。本件詐騙集團成
    員分別對被害人丁○○、丙○○施用詐術，致渠二人陷於錯
    誤而交付金錢，該集團成員核係犯刑法第339條第1項之詐欺
    取財罪。惟被告除提供帳戶供詐騙集團成員使用外，無事證
    足資證明被告與該集團成員所實施之詐欺取財犯行間有何犯
    意聯絡、行為分擔，不足以認定與該集團成員共犯詐欺取財
    罪，故被告所犯僅只於提供帳戶之幫助行為。故核被告甲○
    ○所為係犯刑法第30條第1項前段、第339條第1項之幫助詐
    欺取財罪。被告以一次提供帳戶金融卡與金融卡密碼之行為
    ，幫助詐騙集團成員分別向被害人丁○○、丙○○施用詐術
    使交付金錢，為實質上一罪，僅論以一幫助詐欺取財罪，並
    依刑法第30條第2項之規定，按正犯之刑減輕之。
三、查被告無前科，有台灣高等法院被告刑案紀錄表在卷足憑。
    審酌被告將自己之金融帳戶存摺、提款卡（含密碼資料）提
    供不法詐騙集團成員使用，致被害人丁○○、丙○○遭詐騙
    而依指示匯款，被告提供帳戶之幫助行為己助長犯罪，對社
    會交易安全產生負面影響，增加被害人尋求救濟與政府查緝
    之困難，並使犯罪之追查趨於複雜，危害社會甚鉅，原審審
    酌上情，並斟酌被告犯後否認犯行之態度等情狀，而為論罪
    科刑，並依中華民國九十六年罪犯減刑條例所定之減刑條例
    ，減其宣告刑二分之一，諭知易科罰金之折算標準，其認事
    用法，核無違誤，被告仍執前詞否認犯罪，要無可採，其上
    訴為無理由，應予駁回。
據上論斷，應依刑事訴訟法第455條之1第1項、第3項、第364條
、第273條之1第1項、第373條、第368條，判決如主文。
本案經檢察官乙○○到庭執行職務。
中    華    民    國    97    年    6     月     3    日
                  刑事第五庭  審判長  法  官  沈揚仁
                                      法  官  林欣玲
                                      法  官  林逸梅
以上正本證明與原本無異。
本件不得上訴。
                                      書記官  葉仲文
中    華    民    國    97    年    6     月    4     日
附錄本案論罪科刑法條全文：
中華民國刑法第30條（幫助犯及其處罰）
幫助他人實行犯罪行為者，為幫助犯。雖他人不知幫助之情者，
亦同。
幫助犯之處罰，得按正犯之刑減輕之。
中華民國刑法第339條（普通詐欺罪）
意圖為自己或第三人不法之所有，以詐術使人將本人或第三人之
物交付者，處5年以下有期徒刑、拘役或科或併科1千元以下罰金
。
以前項方法得財產上不法之利益或使第三人得之者，亦同。
前二項之未遂犯罰之。


司法院資訊處製作；財團法人民間司法改革基金會備份。
